臺灣臺中地方法院民事判決　　　　　　 100年度訴字第1003號
原　　　告　馮德基
訴訟代理人　王俊凱律師
被　　　告　花旗（台灣）商業銀行股份有限公司
法定代理人　管國霖
上列當事人間債務人異議之訴事件，本院於民國100年6月20日言
詞辯論終結，判決如下：
    主    文
本院100年度司執字第13311號給付票款強制執行事件，對原告所
為強制執行程序，應予撤銷。
訴訟費用由被告負擔。
    事實及理由
一、原告起訴主張略以：
  (一)被告執有原告簽發之本票2紙，經其提示未獲付款，乃聲請
    裁定本票強制執行，經本院以91年度票字第15607號裁定准
    許強制執行，該裁定於91年8月22日確定，被告遲至100年2
    月15日始以該裁定為執行名義聲請強制執行，顯已逾3年之
    時效期間，原告既因消滅時效完成而取得拒絕給付之抗辯權
    ，依法提起本件債務人異議之訴，主張有妨害債權人即被告
    請求之事由發生，即屬有據。
  (二)聲明：求為判決如主文所示。
二、被告則以：被告取得上開本票裁定之執行名義後，曾對被告
    之財產聲請強制執行，時效應已中斷等語置辯，並聲明：原
    告之訴駁回。
三、法院之判斷：
  (一)按執行名義成立後，如有消滅或妨礙債權人請求之事由發生
    ，債務人得於強制執行程序終結前，向執行法院對於債權人
    提起異議之訴；如以裁判為執行名義時，其為異議原因之事
    實發生在前訴訟言詞辯論終結後者，亦得主張之，強制執行
    法第14條第1項定有明文。而按所謂消滅債權人請求之事由
    ，係指足以使執行名義之請求權及執行力消滅之原因事實，
    例如清償、提存、抵銷、免除、混同、更改、解除條件成就
    、契約解除或行使撤銷權、債權讓與、債務承擔、和解契約
    之成立或類此之情形，始足當之；至所謂妨礙債權人請求之
    事由，則係指足以使執行名義所示之給付，罹於不能行使之
    障礙而言，例如同意延期清償、債務人行使同時履行抗辯權
    、消滅時效完成等事由。查被告持本院91年度票字第15607
    號本票裁定為執行名義聲請執行法院對原告之財產為強制執
    行，由本院民事執行處於100年2月15日以100年度司執字第
    13311號給付票款強制執行事件受理，迄未終結等情，業經
    本院調取本院100年度司執字第13311號給付票款強制執行卷
    宗核閱無誤，是系爭強制執行程序尚未終結，原告若有消滅
    或妨礙債權人即本件被告請求之事由，自得提起債務人異議
    之訴。
  (二)查本件原告主張被告持有原告簽發之本票2紙，向本院聲請
    本票裁定准予強制執行，經本院以91年度票字第15607號本
    票裁定准予強制執行，被告並持該本票裁定向本院聲請對原
    告之財產強制執行，而經本院民事執行處以100年度司執字
    第13311號給付票款強制執行事件受理在案等情，經本院調
    取本院100年度司執字第13311號給付票款強制執行案卷核閱
    屬實，自堪信為真實。
  (三)按票據上之權利，對匯票承兌人及本票發票人，自到期日起
    算；見票即付之本票，自發票日起算，3年間不行使，因時
    效而消滅。對支票發票人自發票日起算，1年間不行使，因
    時效而消滅。又時效完成後，債務人得拒絕給付，票據法第
    22條第1項、民法第144條第1項分別定有明文。經查，系爭
    本票2紙之到期日均為91年4月13日，此有系爭本票裁定及本
    票影本附於本院100年度司執字第13311號卷可憑，則被告就
    系爭2紙本票票據上之權利，對本票發票人之原告，自到期
    日起算，3年間不行使而消滅。次查，被告於91年間持系爭2
    張本票向本院聲請准予本票強制執行，經本院於91年7月22
    日以91年度票字第15607號裁定准許，並於91年8月22日確定
    （參上開民事執行卷所附執行名義影本），惟被告於該裁定
    確定後，遲至100年2月15日始持上開民事裁定為執行名義向
    本院聲請對原告為強制執行，顯已逾上述3年之時效期間，
    被告復未能舉證證明其間有何其他時效中斷之事由，則原告
    主張系爭本票之票據權利已因時效完成而消滅，原告得拒絕
    給付等情，即屬有據。
  (四)至於被告辯稱在此之前，曾對原告之財產聲請強制執行，時
    效應已中斷云云，惟查，被告固曾於91年10月間對原告之財
    產聲請強制執行，惟該次聲請強制執行之名義，係本院91年
    度拍字第2209號聲請拍賣抵押物之裁定，並非本件系爭之91
    年度票字第15607號之本票裁定，業據本院調閱91年度執字
    第36994號執行卷宗查核屬實，被告此部分之抗辯即無理由
    。
  (五)綜上，原告依強制執行法第14條提起債務人異議之訴，請求
    撤銷本院100年度司執字第13311號給付票款強制執行事件之
    強制執行程序，為有理由，應予准許
四、本件判決之基礎已臻明確，兩造其餘之攻擊防禦方法及舉證
    ，核與判決結果不生影響，毋庸一一論列，併此敘明。
據上論結，本件原告之訴為有理由，依民事訴訟法第78條，判決
如主文。
中    華    民    國    100    年    7    月     4    日
                  民事第三庭    法  官  高英賓
正本係照原本作成。
如對本判決上訴，須於判決送達後20日內向本院提出上訴狀。如
委任律師提起上訴者，應一併繳納上訴審裁判費。
中    華    民    國    100    年    7    月     4    日
                                書記官  廖碩薇